臺灣桃園地方法院小額民事判決　　　　110年度壢小字第709號
原　　　告　姚榮興　

訴訟代理人　姚勝賓　

被　　　告　廣涵社區管理管委會


法定代理人　江明政　

上列當事人間請求損害賠償事件，本院於民國110 年10月14日言
詞辯論終結，判決如下：
    主    文
一、被告應給付原告新臺幣貳萬玖仟貳佰貳拾元，及自民國一百
    一十年三月二十二日起至清償日止，按週年利率百分之五計
    算之利息。
二、原告其餘之訴駁回。
三、訴訟費用新臺幣壹仟元由被告負擔新臺幣肆佰陸拾元，餘由
    原告負擔。
四、本判決原告勝訴部分得假執行。
    理  由  要  領
一、本件除下列理由要領外，依民事訴訟法第436 條之18第1 項
    規定，僅記載主文，其餘省略。
二、原告主張：原告係廣涵社區住戶，民國110 年1 月4 日上午
    8 時，被告有位管理委員發現社區車庫鐵捲門（下稱系爭鐵
    捲門）自動感應器故障，但僅在社區LINE群組發布訊息，惟
    原告並未加入該群組，而被告無設立告示牌或在社區公告欄
    公告，也無立即將系爭鐵捲門升起且斷電，嗣原告於同日17
    時40分許，將系爭鐵捲門升起後駕駛車牌號碼000-0000號自
    用小客車（下稱系爭車輛）通過，詎系爭鐵捲門無預警放下
    ，造成系爭車輛車頂架及車頂漆面受損（下稱系爭事故），
    被告維護系爭鐵捲門有過失，造成原告系爭車輛受有損害。
    為此，爰依侵權行為法律關係請求被告賠償損害等語。並聲
    明：被告應給付原告新臺幣（下同）63,573元，及自起訴狀
    繕本送達翌日起至清償日止，按週年利率5%計算之利息。
三、被告則以：系爭鐵捲門之光感應確實有故障，也沒設立告示
    牌或社區公告欄公告，亦無立即將鐵捲門升起並斷電，因為
    社區非常小僅有55戶，沒有常設有報酬的總幹事，管理委員
    都是義務職，無法全力處理社區事務，但有在社區群組內公
    告，原告因為不在群組內，所以無法得知訊息。被告對於原
    告是否因為系爭鐵捲門故障造成系爭車輛受損有懷疑，原告
    行車紀錄器畫面雖有震動一下，但是否能證明是系爭鐵捲門
    故障所致等語置辯。並聲明：原告之訴駁回。
四、得心證之理由：
  ㈠按因故意或過失，不法侵害他人之權利者，負損害賠償責任
    ，民法第184 條第1 項前段。再按共用部分、約定共用部分
    之修繕、管理、維護，由管理負責人或管理委員會為之；管
    理委員會之職務，包含共有及共用部分之清潔、維護、修繕
    及一般改良，此觀公寓大廈管理條例第10條第2 項前段及第
    36條第2 款等規定自明。
  ㈡經查，系爭鐵捲門光感應於上開時間故障為兩造不爭執，而
    本院當庭勘驗系爭車輛行車紀錄器畫面，勘驗結果如附表一
    勘驗筆錄所示（見本院卷第67頁反面），系爭車輛車頭在進
    入車庫經過系爭鐵捲門時，畫面震動一下，可見系爭車輛有
    遭外力碰撞，而原告主張系爭車輛受損之部位為車頂架及車
    頂漆面，且業據原告提出車損照片為證（見本院卷第14頁）
    ，核與原告稱系爭車輛經過時遭系爭鐵捲門無預警放下擠壓
    造成車頂部位受損之情節相符，則系爭車輛因系爭鐵捲門故
    障而受有損害等情，應堪認定，又被告依公寓大廈管理條例
    之規定，對於系爭鐵捲門有維護、修繕之義務，其於發現系
    爭鐵捲門故障後，未設立告示牌或社區公告欄公告，亦無立
    即將鐵捲門升起並斷電，造成系爭車輛受損，其就本件事故
    自有過失，則原告本於侵權行為法律關係，請求被告賠償系
    爭車輛之損害，自屬有據。
  ㈢復按物被毀損時，被害人除得依民法第196 條請求賠償外，
    並不排除民法第213 條至第215 條之適用。依民法第196 條
    請求賠償物被毀損所減少之價額，得以修復費用為估定之標
    準，但以必要者為限（例如：修理材料以新品換舊品，應予
    折舊）。經查，系爭車輛修復費用為63,573元，業據原告提
    出估價單為證（見本院第9 至11頁），惟系爭車輛因本件事
    故受損之部位為車頂架及車頂漆面，業如前述，而細繹原告
    提出估價單內容有「前後左右車頂室內把手、拆卸/ 安裝左
    右B 柱飾板、左右後座椅、左右後側襯墊、2 個車尾燈、上
    A 柱2 個飾板、行李箱覆層、左右CD柱飾板、車身部件防腐
    工作、車體內部防腐工作」等項目，此部分之項目與系爭車
    輛受損部位無關，應非修復之必要費用，自應扣除，是以，
    依上開估價單原告得請求之項目為「零件部分：右邊車頂架
    總成31309 元」、「烤漆部分：車頂7616元」、「工資部分
    ：拆卸/ 安裝右車頂行李架105 元、拆卸/ 安裝車頂飾板73
    4 元、車頂防腐工作105 元、車頂維修1572元、噴漆準備工
    作1991元、車頂油漆修復2201元，合計6708元」。而該修復
    費用中零件部分既係以新品更換舊品，則應扣除折舊後計算
    其損害。復依行政院財政部發布之「固定資產耐用年數表」
    規定，汽車如非屬運輸業用客車、貨車，其耐用年數為5 年
    ，並依同部訂定之「固定資產折舊率表」規定，耐用年數5
    年依定率遞減法之折舊率為千分之369 ，其最後1 年之折舊
    額，加歷年折舊累計額，其總和不得超過該資產成本原額10
    分之9 。查系爭車輛係於108 年6 月出廠，有公路監理電子
    閘門查詢結果在卷為憑（見個資卷），至本件事故發生之
    110 年1 月4 日，系爭車輛之實際使用年數為1 年8 個月，
    故原告就零件部分得請求之金額應以14,896元為限（折舊計
    算詳如附表二），加計烤漆7616元、工資6708元，共計29,2
    20元，即為原告本得請求之修復費用，原告於此範圍之請求
    即屬有據，應予准許，逾此範圍之請求即屬無據，應予駁回
    。
中    華    民    國   110    年    10    月    28    日
                  中壢簡易庭      法  官  張博鈞
　
以上為正本係照原本作成。
如不服本判決，須以違背法令為理由，於判決送達後二十日內向
本庭（桃園市○○區○○路0 段000 號）提出上訴狀。（須按他
造當事人之人數附繕本）。如委任律師提起上訴者，應一併繳納
上訴審裁判費。
　
中    華    民    國   110    年    10    月    28    日
                                  書記官  張季容
　
附錄：
一、民事訴訟法第436條之24第2項：
    對於小額程式之第一審裁判上訴或抗告，非以其違背法令為
    理由，不得為之。
二、民事訴訟法第436條之25：
    上訴狀內應記載上訴理由，表明下列各款事項：
    （一）原判決所違背之法令及其具體內容。
    （二）依訴訟資料可認為原判決有違背法令之具體事實。
三、民事訴訟法第471 條第1 項：（依同法第436 條之32第2 項
    規定於小額事件之上訴程式準用之）上訴狀內未表明上訴理
    由者，上訴人應於提起上訴後20日內，提出理由書於原第二
    審法院；未提出者，毌庸命其補正，由原第二審法院以裁定
    駁回之。
　
附表一：
┌────────────────────────────────┐
│檔案名稱：000000000.227540. mp4                                 │
│影片時間：31秒                                                  │
│錄影位置：原告汽車前方行車紀錄器                                │
│00：00                                                          │
│影片開始（左上角顯示時間為01/04/2021，17：40：44）原告汽車位於社│
│區車庫前方坡道口，此時車庫鐵捲門已升起至上方。                  │
│00:06~00:13                                                     │
│原告汽車起始後，行駛於坡道往車庫方向前進。                      │
│00：14                                                          │
│原告汽車行駛至車庫前方，此時車庫鐵捲門仍在上方（此時行車紀錄器時│
│間顯示為17：40：59）。                                          │
│00：16                                                          │
│原告汽車車頭駛入車庫並繼續往前行駛（此時行車紀錄器時間顯示為17：│
│41：01）。                                                      │
│00：19~00:20畫面震動一下。                                      │
└────────────────────────────────┘
 附表二：
 ┌───────────────────────────────┐
 │折舊時間           金額                                       │
 │第1年折舊值        31,309×0.369=11,553                       │
 │第1年折舊後價值    31,309-11,553=19,756                       │
 │第2年折舊值        19,756×0.369×(8/12)=4,860                │
 │第2年折舊後價值    19,756-4,860=14,896                        │
 └───────────────────────────────┘